臺灣臺北地方法院刑事判決　　　　　　 95年度訴緝字第161號
公　訴　人　臺灣臺北地方法院檢察署檢察官
被　　　告　乙○○
　　　　　　　　　　（
選任辯護人　高進福律師
　　　　　　高涌誠律師
　　　　　　許樹欣律師
上列被告因盜匪案件，經檢察官提起公訴（七十七年度偵字第七
四六五號），本院判決如下：
    主  文
乙○○意圖為自己不法之所有，攜帶兇器，結夥三人以上，以強
暴，至使不能抗拒而取他人之物，處有期徒刑柒年陸月，減為有
期徒刑年玖月。
    事  實
一、乙○○、甲○○與丁○○（甲○○、丁○○均經判處罪刑確
    定並執行完畢），共同意圖為自己不法之所有，於民國七十
    五年十一月二十四日九時十分許，分持開山刀三把、絲襪等
    物，同至臺北市○○街一四二號四樓，由甲○○以換電話簿
    為由，騙使丙○○開門讓入，甲○○乃持開山刀架在丙○○
    頸部，丁○○、甲○○隨即進入屋內，以絲襪綁住丙○○手
    腳，以撒隆巴斯膠布貼住其口、目，至使不能抗拒，而取走
    丙○○衣服內現金新臺幣（下同）八萬七千元。嗣乙○○、
    丁○○進入臥室，將正在睡覺之戊○○以棉被蓋住頭部，以
    絲襪綁住手腳，迫使交出合作金庫西門支庫之存摺、印章，
    取得後，由丁○○持存摺、印章至合作金庫西門支庫，盜用
    戊○○印章於「合作金庫活期儲蓄存款取款條」，並於其上
    填載提領金額九萬五千元及帳號、日期而偽造完成屬私文書
    性質之戊○○名義之取款條後，持向該銀行承辦人員行使之
    ，使該銀行承辦人員誤以為戊○○有意領款而陷於錯誤，交
    付九萬五千元予丁○○，足以生損害於合作金庫西門支庫及
    戊○○，丁○○詐領得手後，打電話通知甲○○、乙○○，
    甲○○、乙○○乃強取戊○○之金手鐲一只（重約一兩多）
    後逃逸。
二、案經臺北市政府警察局移送臺灣臺北地方法院檢察署檢察官
    偵查起訴。
    理  由
一、訊據被告矢口否認犯行，辯稱：係丁○○邀伊前往討債，伊
    因工作關係比較晚到，到場時，甲○○、丁○○已經進入戊○○房間內，伊看見丙○○被綁在客廳椅子上，於是問丁○○為何綁人，丁○○叫伊不要吵，伊本來要先離開，丁○○
    叫伊等他們與戊○○說完話在一起離開，並叫伊將客廳的狗
    牽到廁所，後來甲○○從房間出來，說已經協調好，可以離
    開，才與甲○○一同離去，伊並未帶開山刀前往現場，亦無
    強盜犯意及行為云云。經查：
  (一)上開犯罪事實，分據被害人丙○○、戊○○於警詢中及本院
    分別指訴明確：
  1.丙○○七十五年十一月二十六日警詢指稱：七十五年十一月
    二十四日九時十分許，我住宅來了一位年輕人，按門鈴叫門
    說「先生電話簿送錯了」為由，我便開門讓他進來，當我走
    進客廳內欲取電話簿彎腰時，忽然…拿開山刀架在我的脖子
    上，叫我不要動，接著又有人將我的雙腳、雙手先後用絲襪
    綁起來，又…用寬的撒隆巴斯膠布貼住我的嘴巴，叫我坐在
    椅子上面向牆，不能動否則腦袋就會落地，這同時也有人闖
    入仍在睡覺的戊○○之臥房…盜領出九萬五千元後，歹徒打
    電話進來叫他們的同夥離開，歹徒只將戊○○之手腳解開，
    然後等歹徒逃後再由戊○○解開我的手腳。我不認識這些人
    。…因對方臨走時叫我不要報案，否則要把我們殺掉，我不
    敢報案等語（七十七年偵字第七四六五號卷第八頁）。
  2.丙○○七十七年四月六日警詢指稱：七十五年十一月二十四
    日九時十分許，在臺北市○○街一四二號四樓內被三名歹徒
    持開山刀搶劫財物，當時還有戊○○在場，我們居住在一起
    。當天上午九時許有人按電鈴，我起床開門，按電鈴的男子
    手上拿著三、四本電話簿，佯裝要換電話簿，我不疑有詐讓
    他進來，我到客廳電視機下要拿家裡的電話簿時，該男子手
    持一把開山刀架於我的頸上，並叫我不要出聲，隨著跟進二
    名蒙面男子（一高一矮），用絲襪將我手腳綁住再用撒隆巴
    斯將我口目貼住，…戊○○交給存款簿後，該男子從房間內
    拿出存款簿及印章密碼後，交由當時用絲襪綁住我手腳的蒙
    面男子，由他到銀行提款…，突然有電話打來，蒙面的男子
    接完電話後，立即向戊○○問…黃金手鍊在哪裡，戊○○回
    答…手鍊在手上（當時戊○○身穿長袖睡衣，歹徒沒看到）
    ，蒙面男子立即將戊○○衣袖拉開搶取手鍊。再過二、三分
    鐘後電話又打進來，蒙面男子接完後，他們就逃離。…蒙面
    用絲襪綁我的男子我無法認得，但雖蒙面我知道他是戴眼鏡
    的，…結果於七十六年六月間法院通知我們出庭指證後，就
    是丁○○綽號「阿西」。警方所提供甲○○之照片，即為按
    電鈴而佯裝要換電話簿之人。…警方所提供乙○○之照片，
    我不敢確認，但依相片之高度，與該蒙面男子相似，臉部形
    狀差不多，因當時是蒙面我無法確認等語（同偵卷第二五至
    二七頁）。
  3.丙○○偵查中指稱：當時到我家去搶的有三個人、「（提示
    乙○○口卡片，這個人有沒有？）不清楚這個人有沒有，他
    們是蒙面且用開山刀押我的脖子」等語（同偵卷第五一頁）
    。
  4.丙○○於本院證稱：被告（甲○○）拿了現金八萬七千元，
    從我衣服內拿的等語（本院七十七訴一０四一號卷第五二至
    五三頁）。
  5.被害人戊○○七十五年十一月二十六日警詢指稱：七十五年
    十一月二十四日上午九時十分許，有一男子按我家電鈴並拿
    了幾本電話簿，偽稱要換發電話簿，丙○○開門讓他進來，
    當時我還在睡覺，有二名歹徒就闖入我臥室並把我身子翻過
    用棉被蓋著頭部，並用襪子將我雙手反綁…，使我無法動彈
    …，翻箱倒櫃到處翻找財物，並恐嚇我交出合庫存摺，如果
    不拿出來就要我死，我不得不告訴存放地點。拿到存摺後再
    問我提款密碼，並問我提款情形，同時又拿著刀恐嚇我假如
    領不到錢，就要我馬上死，所以我不敢騙他。其中一人就趕
    到合庫領錢，過一會兒領錢的那位歹徒打電話進來告訴另一
    歹徒已領到錢。領錢的歹徒又打電話進來說尚有手鐲、金戒
    指尚未拿到，裡面的歹徒就問我放在何處，我告訴他戴在手
    上，歹徒看了看將我手上的手鐲也一同拿走，然後逃走。被
    搶走家裡現金…，手鐲一條約一兩多，…合庫存摺及印章一
    枚並到合庫領取九萬五千元。我有看到歹徒手持開山刀等語
    （七十七年度偵字第七四六五號偵卷第六、七頁）。
  6.戊○○七十七年四月六日警詢指稱：七十五年十一月二十四
    日早上十時左右，當時我因甲狀腺腫病剛開刀從醫院回家調
    養，我都臥病在床，家中只有我與丙○○二人在家…，當時
    有人按電鈴，由丙○○去開門，不一會兒就聽到客廳吵雜聲
    「不要動」、「不要動」，接著就有二名年輕人，一名身穿
    水藍色運動衣，手持類似刀、凶器，另一名我沒有看清楚，
    而他們二人臉部均以類似頭罩戴著，沒有看到臉部，我就被
    他們二人翻身爬臥在床鋪上，將棉被覆蓋在我的頭上，使我
    完全沒有辦法看到，有一名歹徒就拿出類似尖刀給我看，並
    說「存款簿放於何處」、「錢放在哪裡」，而當時我雙手雙
    腳已被綑綁，完全沒有辦法動，「若不講，就將你殺掉」。
    然後一會兒就再問我說存款簿密碼幾號，…他就說「我若領
    不到錢就將你幹掉」，我很害怕才老實講出密碼代號，而我
    被另一名歹徒完全控制著，經過十分鐘左右後電話鈴聲響說
    已領到，才將我雙手腳（被玻璃絲襪綁著）放鬆掉，又聽到
    電話鈴聲，一會兒問我說你手鍊、戒指，我就被他奪去手鍊
    ，當時他就放鬆掉手上、腳上玻璃絲襪，並說「不要動」「
    不要動」，…就跑出去，完全沒有聽到聲音我才起身…，已
    看到房間衣櫃被翻的亂七八糟，我就趕快跑到客廳，看到丙○○被綁在椅子上，嘴與眼睛以撒隆巴斯與布塞起來，已完
    全無法行動。…我完全不認識該三名歹徒，但七十六年六月
    間法院有通知我出庭指證，我因當時完全被爬臥在床鋪上，
    並沒有看到臉部，但我記得其中一人的聲音，在出庭時，丁○○綽號「阿西」就是當天向我拿出存款簿與我對話之人無
    誤等語（同偵卷第二八、二九頁）。
  7.戊○○於本院陳稱：他們有將頭包起來，我看不出來何人將
    我捆起來，共有三位到屋內。…是最後要走前又接到電話說
    尚有東西未拿到，才將金手鐲取去的，…三人都有進去，…
    是領到錢後才將金手鐲拿走等語（本院七十七年度訴字第一
    ０四一號卷第五六、五七頁）。
  8.綜上被害人丙○○、戊○○之陳述，可知被害人二人，於七
    十五年十一月二十四日九時十分許，於臺北市○○街一四二
    號四樓住處，遭甲○○以換電話簿為由，騙使丙○○開門讓
    入，另闖入二名蒙面歹徒，陳興寶遭持開山刀架在頸部，以
    絲襪綁住手腳，以撒隆巴斯膠布貼住口、目，不能抗拒，而
    遭取走衣服內現金八萬七千元。二名蒙面歹徒旋進入臥室，
    將正在睡覺之戊○○，以棉被蓋住頭部，以絲襪綁住手腳，
    迫使交出合作金庫西門支庫之存摺、印章，取得後，由其中
    一名歹徒持存摺、印章至合作金庫西門支庫盜領九萬五千元
    得手後，打電話通知屋內之甲○○及另一蒙面歹徒，強取戊○○之金手鐲後逃逸。
  (二)丁○○警詢供稱：我於七十五年十一月二十四日參與臺北市
    ○○街一四二號四樓搶劫被害人丙○○、戊○○等二人之財
    物，當時參與的人有甲○○、乙○○和我共三人，各持一把
    開山刀，於當天…事先準備電話簿及絲襪，…現場情形是由
    甲○○持電話簿騙被害人丙○○開門，之後由我與乙○○持
    刀闖入，甲○○持開山刀架在丙○○之頸上，乙○○進入房
    間制伏戊○○後，將戊○○之存摺、印章交由我到銀行取款
    ，我到銀行取得九萬五千元，之後我再打電話到現場叫甲○○、乙○○二人可以離開現場，並約在北縣板橋市○○路（
    詳細地址不記得）會合，在會合地將搶劫得來之贓物拿出，
    共有金項鍊一條（重約一兩重）、現金十八萬多，所以我分
    得贓款是六萬多元，甲○○、乙○○同樣各分得六萬元（其
    中金項鍊我已用現金折合計算，現金給他們二人）。…我負
    責提款，乙○○與甲○○負責控制現場及搜括財物。他們確
    實是與我同做此案之人等語（同偵卷第二十、二一頁）。而
    丁○○確係案發當天持戊○○存摺、印章前往合作金庫西門
    支庫盜領戊○○存款九萬五千元之人等情，復據證人郭廷雄
    於警詢中指證明確（同偵卷第十四頁）。又丁○○案發當天
    確有填寫並盜用戊○○印章而偽造屬私文書性質之「合作金
    庫活期儲蓄存款取款條」等情，復有該取款條附卷可按（同
    偵卷第十五頁）。堪認丁○○即為案發當日闖入被害人住處
    並進入戊○○臥室內強取戊○○存摺印章之歹徒。
  (三)共犯甲○○警詢陳稱：我有跟丁○○、乙○○等三人於七十
    五年十一月二十四日去臺北市○○街一四二號四樓，共同持
    刀搶劫丙○○、戊○○的案子，…就在七十五年十一月二十
    四日一大早約七、八時左右，我們三人約定在昆明街與成都
    路口之國賓戲院前會合，做案之工具開山刀…、三、四本大
    本的電話簿、女用絲襪，均已…準備齊全而會合的，…由我
    先拿電話簿，佯裝分送電話簿，丁○○與乙○○各拿開山刀
    ，而絲襪當時是由誰拿著現已記不得，就在七十五年十一月
    二十四日上午九時十分左右，我們三人已準備妥並來到昆明
    街一四二號四樓之房間的鐵門前，由我手中持電話簿按電鈴
    ，開門的是丙○○，我口中說明是電訊局來分送電話簿，該
    男子丙○○不疑有詐開了門，站在我後邊之丁○○與乙○○
    很快的衝入。…丁○○手腳很快，很快就搜到現金，並以開
    山刀逼戊○○講出銀行存摺、印章及密碼，原先戊○○沒有
    老實講出密碼，事後方說出該密碼，丁○○叫我二人繼續看
    留現場，丁○○帶著存款簿一人先去銀行領了另部分的錢，
    經過十分鐘後，丁○○再打電話進屋內來，電話由我接聽，
    且說銀行的錢已再領到了，要我二人趕快脫離現場等語，我
    與乙○○趁機逃離四樓後，在樓下攔計程車離開，而丁○○
    一人獨自先離去，經過二小時後，在板橋市乙○○家中會合
    ，而我們三人共搶得現金共十八萬餘元、手鍊一條，三人就
    以該些搶來的數目分成三份，由丁○○交給我六萬元左右等
    語（同偵卷第二二至二四頁）。
  (四)而被告亦不否認案發當時前往被害人上址住宅內，且與另名
    歹徒一同離去等情。另互核被害人二人及丁○○、甲○○之
    供述，堪認前往現場之歹徒共有三人，其中甲○○係騙使丙○○開門之人，而丁○○則為進入戊○○臥室強取存摺、印
    章，並至銀行盜領款項後通知在場歹徒之人，則堪認被告乙○○確係丁○○、甲○○以外之另一名蒙面歹徒。
  (五)丁○○於警詢中稱：共準備三支開山刀，共犯三人各拿一支
    開山刀等語（同偵卷第十八頁）；甲○○於警詢中則稱：共
    準備開山刀二支等語（同偵卷第二二頁），互核不符。參之
    丁○○警詢稱：甲○○持電話簿騙被害人丙○○開門，之後
    由我與乙○○持刀闖入，甲○○持開山刀架在丙○○之頸上
    等情，已將三人分持三把開山刀之使用情形陳述甚明。反觀
    甲○○於警詢中稱：係由丁○○及被告乙○○各持一把開山
    刀衝入屋內等語（同偵卷第二三頁），甲○○顯係隱匿自己
    亦持開山刀之事實。況甲○○確係持開山刀架在丙○○頸部
    之人（後詳），足見甲○○陳稱：係準備二把開山刀云云，
    不足採信。
  (六)丙○○七十五年十一月二十六日警詢中先陳稱：有二名蒙面
    歹徒拿開山刀架在我頸部，有人綑綁我手腳等語（同偵卷第
    八頁）；嗣於七十七年四月六日警詢改稱：騙我開門之人（
    甲○○）持開山刀架在我頸部，兩名蒙面歹徒綑綁我手腳等
    語如前；丁○○則陳稱：甲○○騙丙○○開門，之後由我與
    乙○○持刀闖入，甲○○持開山刀架在丙○○之頸上等語如
    前；甲○○則陳稱：伊騙丙○○開門後，由乙○○持開山刀
    押著丙○○等語（同偵卷第二二頁），互核並非相符，經查
    ：丙○○既於七十七年四月六日警詢時明確指稱：係由甲○○持刀架在伊頸部等情，核與丁○○陳稱：係由甲○○持刀
    架在丙○○頸部等情，大致相符，而甲○○雖稱：係由乙○○持刀押住丙○○等情，參以戊○○既陳稱：有兩名蒙面歹
    徒闖入臥室等語，堪認被告乙○○於綑綁丙○○後，亦進入
    戊○○臥室，則本案係由未蒙面之甲○○持刀架在丙○○頸
    部之可能性較高。丙○○、甲○○前開與此部分事實不符之
    陳述，核非可採，爰不採為認定被告犯罪事實之依據。綜上
    ，本案係由甲○○持刀架在丙○○頸部，再由蒙面之丁○○
    及被告二人先綑綁丙○○手腳之事實，可以認定。
  (七)又甲○○警詢中雖稱：丙○○開門後，丁○○與乙○○很快
    衝入，丁○○再衝入戊○○的臥室以棉被將戊○○覆蓋，而
    伊則與丁○○在房間內搜刮財物等語。惟參以丙○○上開警
    詢陳稱：係由兩名蒙面歹徒用絲襪綑綁其手腳再用撒隆巴斯
    將其口目貼住等情；而戊○○亦陳稱：係由二名蒙面男子進
    入臥室將其制服等情，可見本案係由蒙面之被告與丁○○共
    同綑綁丙○○後，再一同進入臥室制服戊○○，而未蒙面之
    甲○○則係在客廳看守丙○○。且丁○○既為拿取存摺、印
    章前往領款之人，亦可推知需由被告負責壓制戊○○。甲○○與此部分事實不符之陳述，亦不足信。綜上所述，本案係
    由被告與丁○○（二人均蒙面）進入戊○○臥室，被告制服
    戊○○，丁○○取存摺、印章前往領款，而被告則與甲○○
    留在現場等候，俟丁○○電話通知後，被告與甲○○再共同
    強取戊○○金手鐲後離去等情，亦堪認定。
  (八)被告雖辯稱：係丁○○邀伊前往討債，且在現場僅將狗帶入
    廁所，並未參與犯行云云，惟查：被告於本院九十五年八月
    二十二日訊問時陳稱：本件是丁○○提議的…。丁○○「事
    後」跟我說，被害人欠丁○○的錢，都是甲○○個人拿去的
    等語（本院卷(一)第十八頁反面、第十九頁），被告辯稱：丁○○邀伊去討債云云，已非可採。又本案犯罪過程，係騙使
    被害人開門，一進門就將被害人綑綁並搜刮財物，犯案過程
    需以蒙面方式為之，且過程中未曾提及與債務有關之事，此
    實與催討債務之情形有別，被告辯稱係前往討債云云，實非
    可信。又被害人及丁○○前開陳述內容，均未曾提及有關「
    帶狗進入廁所」之事，況被告參與犯罪之分工細節，業經本
    院認定並詳敘理由如前，被告空言辯稱並未參與下手實施云
    云，並非可採。
  (九)丁○○警詢雖稱：有關丙○○、戊○○被我及甲○○、乙○○等三人搶劫案，我是第一個被查獲並經最高法院刑事判決
    確定，但甲○○及乙○○二人卻逍遙在外，因做了該案後，
    我們三人就以口頭約定，假如有一位被先查獲，餘二位就得
    負責家中（即被查獲的人）一切生活開支，並不得供出共犯
    之姓名，我是第一個被查獲，而甲○○與乙○○至今卻未理
    睬我家人，…我已坦承犯行，而甲○○、乙○○卻不顧道義
    ，我想這不公平，心裡愈想愈氣，故寫信檢舉等語（同偵卷
    第二十頁）。被告據此辯稱：丁○○因對被告怨懟，出於報
    復而設詞誣攀云云。惟查：丁○○此部分陳述縱使屬實，其
    既因不滿被告未履行承諾，而供出被告，此與出於報復而虛
    構事實設詞誣陷有別，已難遽認其不利於被告之陳述為不實
    。況其供述之被告犯罪情節，核與甲○○警詢中坦承之犯罪
    情節，其中就丁○○、甲○○、被告三人確有共同至丙○○
    住處強盜之基本事實，大致相符，被告空言辯稱：丁○○係
    出於報復而虛構事實云云，難以採信。
  (十)證據能力之敘明：
  1.丙○○、戊○○前開警詢中之陳述，均屬被告以外之人於審
    判外之陳述，惟丙○○業於本案審判期日前之九十四年九月
    十三日死亡，戊○○則於本案審判期日前之九十三年七月二
    十七日死亡，此有其二人之法務部戶役政連結作業系統列印
    資料附於本院卷為憑，其二人前開理由欄一(一)警詢中之陳述
    ，核與丁○○、甲○○陳述大致相符，且為案後不久所作成
    ，記憶應尚屬清晰，具有可信之特別情況，且為證明犯罪事
    實之存否所必要者，得為證據。
  2.丁○○、甲○○、郭廷雄前開警詢中之陳述，亦屬被告以外
    之人於審判外之陳述，因當事人及辯護人於法院調查證據時
    ，知有刑事訴訟法第一百五十九條第一項不得為證據之情形
    ，而未於言詞辯論終結前提出異議（被告及辯護人僅對其證
    明力提出意見），視為於審判程序同意作為證據，依同法第
    一百五十九條之五規定，有證據能力。
  3.次按「刑事訴訟法關於證人之訊問，採具結制度，其用意在
    擔保證言之真實性及憑信性，並提高證人之責任心及警戒心
    ，使為誠實之陳述，是「具結」乃證言真實性之程序擔保；
    又刑事訴訟法第一八六條第一項前段所規定之「具結」，係
    指「依法」有具結義務之人，履行其具結之義務而言，並非
    所有未令其具結之證人所為之陳述即當然無證據能力，是證
    據能力之有無，不能單純以證人是否具結為斷；又九十二年
    一月十四日修正通過之刑事訴訟法施行前（九十二年九月一
    日施行），已繫屬於各級法院之案件，其後之訴訟程序，應
    依修正刑事訴訟法終結之，但修正刑事訴訟法施行前已依法
    定程序進行之訴訟程序，其效力不受影響，刑事訴訟法施行
    法第七條之三定有明文。另證人應命具結，但與本案有共犯
    之關係者，不得令其具結，修正前刑事訴訟法第一八六條第
    三款亦定有明文。本件告訴人賴○○、共同被告吳○○、林
    ○○於偵查、法院歷次審理時，雖均未具結，然告訴人賴楠
    忠於修正刑事訴訟法施行前，係本於告訴人之獨特地位而為
    陳述，依當時有效之刑事訴訟法並無應具結之規定；而吳○○、林○○與上訴人等間有共犯之關係，依規定亦無庸具結
    。揆諸前開說明，告訴人賴○○、共同被告吳○○、林○○
    於刑事訴訟法修正前所為之陳述，並不因其未具結而無證據
    能力」，最高法院九十四年度臺上字第四三九七號判決參照
    。被害人丙○○於偵查中及本院所為之上開陳述，及被害人
    戊○○於本院所為上開陳述，雖未具結，惟係於修正刑事訴
    訟法施行前，本於告訴人地位而為陳述，依當時有效之刑事
    訴訟法並無應具結之規定，參以首開說明，亦有證據能力。
二、論罪科刑部分：
  (一)按行為後法律有變更者，適用行為時之法律，但行為後之法
    律有利於行為人者，適用最有利於行為人之法律，刑法第二
    條第一項定有明文。查臺灣地區經政府明令自七十六年七月
    十五日起解除戒嚴，被告夥同丁○○、甲○○共同搶劫被害
    人二人，至被害人二人不能抗拒，而搶得財物，自無再適用
    陸海空軍刑法第八十四條處罰之餘地，原應適用懲治盜匪條
    例第五條第一項第一款之普通盜匪罪處斷（不生比較適用之
    問題），惟懲治盜匪條例業於九十一年一月三十日廢止，另
    刑法關於強盜罪部分亦於同日修正公布施行。依立法目的，
    乃在以修正後之刑法取代上開條例，避免修正前之刑法發生
    中間法之效力，依刑法第二條第一項規定，應就被告行為時
    有效之懲治盜匪條例與裁判時已修正之刑法強盜罪比較適用
    ，經比較新舊法，以修正後之刑法有利於被告，自應適用修
    正後之刑法論處。
  (二)被告行為後，下列關於本件被告論罪科刑所應適用之刑法條
    文，業於九十四年二月二日修正公布，且依刑法施行法第十
    條之一規定，於九十五年七月一日生效施行。茲分述如下：
  1.修正前刑法第二十八條規定：「二人以上共同實施犯罪之行
    為者，皆為正犯」，修正後之刑法第二十八條則將「實施」
    改為「實行」，本件被告所為，於新舊法均構成共同正犯，
    新法並未較有利於被告。
  2.查修正後刑法第三十三條第五款規定罰金刑為新臺幣一千元
    以上，以百元計算之，而修正前則規定罰金為一元以上，且
    以銀元為計算單位，經依罰金罰鍰提高標準條例第一條前段
    ，以及現行法規所定貨幣單位折算新臺幣條例第二條規定折
    算後，罰金刑則為新臺幣三十元以上，經比較新、舊法之結
    果，修正後之法律並未較有利於行為人。
  3.被告行為後，刑法第五十五條關於想像競合犯之規定業經修
    正為：「一行為而觸犯數罪名者，從一重處斷。但不得科以
    較輕罪名所定最輕本刑以下之刑」，經比較結果，修正後之
    規定並未較有利於被告。
  4.被告行為後，刑法第五十五條關於牽連犯之規定業經修正刪
    除，則被告本案犯行，依新法應分論併罰，新法並未較有利
    於被告。
  5.經上開所示個別比較新舊法及依最高法院二十四年上字第四
    六三四號判例就罪刑有關之一切情形綜其全部之結果而為比
    較後，仍以適用修正前刑法上開規定，較有利於被告，是依
    前開說明，自應適用該等修正前刑法之規定處斷。
  (三)被告結夥三人以上，攜帶兇器，以強暴至使被害人二人不能
    抗拒而取被害人二人之物，核其所為，係犯現行刑法第三百
    三十條第一項之加重強盜罪（犯強盜罪而有刑法第三百二十
    一條第一項第三、四款之情形）、同法第二百十六條、第二
    百十條之行使偽造私文書罪、同法第三百三十九條第一項之
    詐欺罪。被告盜用印章用以偽造私文書，其盜用印章之行為
    為偽造文書之部分行為；偽造私文書後持以行使，其偽造之
    低度行為為行使之高度行為所吸收，均不另論罪。又被告係
    犯刑法第三百三十條第一項之加重強盜罪，業如前述，起訴
    書認應依廢止前懲治盜匪條例第五條第一項第一款之罪處斷
    ，尚有未洽，惟經公訴檢察官當庭更正，且起訴事實相同，
    爰依法變更起訴法條。被告與丁○○、甲○○三人間，有犯
    意聯絡及行為分擔，為共同正犯。被告以一行為強盜被害人
    二人，為想像競合犯，依修正前刑法第五十五條前段規定，
    從被害較重之強盜戊○○部分處斷。被告所犯上開加重強盜
    、行使偽造私文書、詐欺三罪間，有方法目的之牽連關係，
    應依修正前刑法第五十五條後段規定，從較重之加重強盜罪
    處斷。
  (四)爰審酌被告犯罪迄今已逾二十年，仍否認犯行，難認具有悔
    意，及其犯罪之動機、目的、手段、犯罪所生危害、被告之
    品行及智識程度暨其他一切情狀，量處如主文所示之刑。
  (五)末查，被告犯罪時間係七十五年十一月二十四日，符合中華
    民國七十七年罪犯減刑條例第四條第二項所規定減刑之要件
    ，應依同條例第二條第一項第二款乙類之規定，減刑二分之
    一。另被告於中華民國八十年罪犯減刑條例施行前經通緝，
    而未於同條例施行之日起十個月內自動歸案接受審判，依同
    條例第六條規定，不得同條例第六條減刑，附此指明。
據上論斷，應依刑事訴訟法第二百九十九條第一項前段、第三百
條，刑法第二條第一項前段、第三百三十條第一項、第二百十六
條、第二百十條、第三百三十九條第一項，修正前刑法第二十八
條、第五十五條，刑法施行法第一條之一，中華民國七十七年罪
犯減刑條例第二條第一項第二款乙類、第四條第二項、第六條，
判決如主文。
本案經檢察官江貞諭到庭執行職務
中　　華　　民　　國　九十六　年　　一　　月　三十一　日
　　　　　　　　　刑事第五庭  審判長法　官　黃程暉
                                    法  官  賴秀蘭
                                    法  官  高偉文
以上正本證明與原本無異。
如不服本判決，應於判決送達後十日內向本院提出上訴狀（應抄
附繕本）。告訴人或被害人如對於本判決不服者，應具備理由請
求檢察官上訴，其上訴期間之計算係以檢察官收受判決正本之日
期為準。
　　　　　　　　　　　　　　      　書記官　張華瓊
中　　華　　民　　國　九十六　年　　一　　月　三十一　日
附錄本案論罪科刑法條全文
中華民國刑法第二百十條
偽造、變造私文書，足以生損害於公眾或他人者，處五年以下有
期徒刑。
中華民國刑法第二百十六條
行使第二百十條至第二百十五條之文書者，依偽造、變造文書或
登載不實事項或使登載不實事項之規定處斷。
中華民國刑法第三百三十條
犯強盜罪而有第三百二十一條第一項各款情形之一者，處七年以
上有期徒刑。
前項之未遂犯罰之。
中華民國刑法第三百三十九條
意圖為自己或第三人不法之所有，以詐術使人將本人或第三人之
物交付者，處五年以下有期徒刑、拘役或科或併科一千元以下罰
金。
以前項方法得財產上不法之利益或使第三人得之者，亦同。
前二項之未遂犯罰之。
